# 关于企业《企业会计准则第 22 号——金融工具确认和计量》施行之后的一些问题

提问人：qq819130648 时间：2018-06-25 12:56:25
目前在我国上市和非上市公司中，对于不产生控制及重大影响的权益性投资（如合伙企业或创投企业），由于被投资单位没有上市等原因无法确定其投资的公允价值，根据 2006 年企业会计准则第十条“在活跃市场中没有报价、公允价值不能可靠计量的权益工具投资，不得指定为以公允价值计量且其变动计入当期损益的金融资产。”和第三十二条下“（二）在活跃市场中没有报价且其公允价值不能可靠计量的权益工具投资，以及与该权益工具挂钩并须通过交付该权益工具结算的衍生金融资产，应当按照成本计量。”确认为以成本计量的可供出售金融资产，大部分上市公司年报中也确实是这样披露的。 但是新的《企业会计准则第 22 号——金融工具确认和计量》规定了金融资产只能以公允价值进行计量，且第七十三条“在本准则施行日，企业应当按照本准则的规定对金融工具进行分类和计量（含减值），涉及前期比较财务报表数据与本准则要求不一致的，无需调整。金融工具原账面价值和在本准则施行日的新账面价值之间的差额，应当计入本准则施行日所在年度报告期间的期初留存收益或其他综合收益。”和第八十三条规定“在本准则施行日，对于之前以成本计量的、在活跃市场中没有报价且其公允价值不能可靠计量的权益工具投资或与该权益工具挂钩并须通过交付该工具进行结算的衍生金融资产，企业应当以其在本准则施行日的公允价值计量。原账面价值与公允价值之间的差额，应当计入本准则施行日所在报告期间的期初留存收益或其他综合收益。”，表明在新准则实施日，将会有大量的上市公司会有因为会计政策变更而导致的追溯调整。 1 、那么，我是否可以这样理解，以前以成本计量的可供出售金融资产需要以公允价值进行重新分类和计量，如果分类为以第一类和第三类，可能需要调整期初留存收益，如果分类为第三类，可能需要调整其他综合收益。 2 、根据新准则要求，在活跃市场中没有报价且其公允价值不能可靠计量的权益工具投资，以及与该权益工具挂钩并须通过交付该权益工具结算的衍生金融资产的公允价值如何确认，因为确实此类权益投资大部分都是对未上市普通企业，该类企业的股权交易又不是很频繁或者有报价（可能几年才有一次股权转让），很难在资产负债表日对它的公允价值进行确定，难道每年都找评估公司评估一次？而且这样的很容易操纵利润，准则这样要求是否有强人所难的意思 以上是我的一些看法，虽然 22 号准则全面施行还有几年，但是境内外同时上市公司在 2018 年 1月 1 日已施行，未来审计过程中肯定会有这样的问题，我也没有看到有关这样的解答或者有但是我没有看到，希望哪位发出来看一下，未雨绸缪一下，谢谢。

回答人：chenyiwei
这个问题的影响很广泛，按照准则正文的字面意思应该是每年末都应按照《企业会计准则第 39 号——公允价值计量》等相关规定确定投资的公允价值，相应将其变动计入损益或其他综合收益。但这种要求在实务中确实可行度较低。可以看看日后的应用指南中对此问题是否可能会有所简化或豁免。目前官方应用指南尚未发布。

提问人：qq819130648 时间：2018-06-26 10:02:56
那么请问陈版，到现在应用指南未发布的情况下，半年报时间又到了，如果客户是需要在 2018 年施行新准则的，被审计单位账面有以成本计量的可供出售金融资产，我需要按照 2017 版《企业会计准则第 22 号——金融工具确认和计量》第八十三条规定进行调整，是否可以以我说的第 1 点的理解去操作？这样的权益投资应该分类为第几类？

回答人：chenyiwei
你的理解基本可以。此类投资默认为FVTPL，除非特别指定为FVOCI。

提问人：Manson_Luci 时间：2019-05-17 17:28:06
陈版好，新金融工具准则指南中也未明确可以继续使用历史成本计量，这样的话无公开报价的投资都要每年评估确定其公允价值了？
如果评估确定公允价值，是否可以任意选用基础法和收益法？

回答人：chenyiwei
比较麻烦。此前我有详细说过这个问题，你可以搜索一下。